【裁判字號】    90,上訴,2101
【裁判日期】    900926
【裁判案由】    毒品危害防制條例
【裁判全文】
臺灣高等法院刑事判決                            九十年度上訴字第二一一號
    上  訴  人
    即  被  告  乙○○
    選任辯護人  葉繼學
右上訴人因毒品危害防制條例案件，不服臺灣板橋地方法院八十九年度訴字第一五二
九號，中華民國九十年四月二十日第一審判決（起訴案號：臺灣板橋地方法院檢察署
八十九年度偵字第一○八九二號）提起上訴，本院判決如左：
    主  文
原判決撤銷。
本件免訴。
    理  由
一、公訴意旨略以：被告乙○○意圖販賣，於八十九年六月一日上午五時許，在台北
    縣板橋市○○○路六號九樓麗緹商務汽車旅店一一三號房，以新台幣（下同）二
    十五萬元之價格，向不詳年籍姓名綽號「明哥」之男子販入海洛因六包（總淨重
    一百十點七九公克）、安非他命十六包（總淨重三百六十點七八公克）。嗣於同
    日上午十一時許，乙○○尚未將前揭販入之毒品賣出之際，即在上址為警查獲，
    除扣得前揭海洛因及安非他命外，並查獲其非法持有之第二級毒品大麻一包（淨
    重八點零五公克）、電子磅秤一台及分裝袋一批。因認被告所為，係犯毒品危害
    防制條例第四條第一項、第二項之販賣第一級毒品海洛因及販賣第二級毒品安非
    他命罪嫌，以及同條例第十一條第二項持有第二級毒品大麻罪嫌。
二、公訴人認被告有前開犯行，係以扣案之白粉、白色結晶及煙草確係海洛因、甲基
    安非他命、大麻無訛，有法務部調查局八十九年七月十四日第00000000
    0號、同年七月十二日第000000000號鑑定通知書、台北市政府警察局
    八十九年六月二十六日北市鑑毒字第○三○號鑑驗通知書附卷可稽，而查獲之海
    洛因重達一百十點七九公克，安非他命重達三百六十點七八公克，顯逾被告一人
    施用所需之份量，且扣案之毒品分裝為數十包，如扣案之毒品確實僅供被告自己
    施用，何以需分裝為多包，此外，復有電子磅秤一台及分裝袋一批扣案，倘被告
    無販賣海洛因及安非他命牟利之意圖，何需持有電子磅秤、分裝袋等情，而認被
    告所辯係卸責之詞，為所憑之論據。
三、按犯罪事實應依證據認定之，無證據不得推定其犯罪事實，刑事訴訟法第一百五
    十四條定有明文。又認定犯罪事實所憑之證據，無論為直接證據或間接證據，其
    為訴訟上之證明，須於通常一般之人均不致於有所懷疑，而得確信其為真實之程
    度者，始得據之為有罪之認定，倘其證明尚未達到此一程度，而有合理性懷疑之
    存在時，即無從為有罪之確信，亦有最高法院七十六年臺上字第四九八六號判例
    可資參酌。另依刑事訴訟法第三百零二條第一款規定，案件曾經判決確定者，應
    諭知免訴之判決。
四、經查：本件經警查獲之毒品經送鑑定結果，確係海洛因、安非他命、大麻無誤，
    海洛因重量為一百十點七九公克，安非他命重量三百六十點八四公克，有台北市
    政府警察局鑑驗通知書一紙、法務部調查局鑑定通知書二紙扣案可資佐證（附於
    偵查卷第五十九頁至第六十一頁，安非他命部分另經原審法院送法務部調查局鑑
    定，台北市政府警察局鑑驗結果為三百六十點七八公克，法務部調查局鑑驗結果
    為三百六十點八四公克附原審卷第三十一頁，有些微不同）。查被告就上開毒品
    係在其投宿之前開旅店房間為警查獲等情，供承不諱，惟就上開毒品係何人所有
    ，則先後所供不一，於警訊及偵查中先稱係丙○○所有，嗣於偵查及原審中則稱
    ：大麻是明哥送給我的．．．海洛因、安非他命是我向明哥買的云云。於本院調
    查中又稱：毒品是丙○○所有，於原審供稱是自己的，是因伊拜託丙○○幫伊買
    的，其中一部分是伊所有，因為東西是好幾人的，所以當時不知如何交代，丙○
    ○把她的東西放在伊那裡等語（本院九十年八月二日訊問筆錄）。惟查，丙○○
    於原審中到庭證稱：「被告被查獲前一天晚上，我跟被告一起向海鷗買毒品．．
    ．是四、五個朋友一起出錢買的，當天是在板橋某處把安非他命及海洛因交給被
    告，我再去辦事，之後隔天早上要找被告就找不到」、「查獲那次我有初步分裝
    ，再交被告」、「毒品沒有轉賣」等語（原審卷第三十四頁、第三十五頁參照）
    ，於本院調查中亦稱：「毒品是很多朋友一起買的，當時要出去，所以寄放在被
    告那邊」、「買海洛因與安非他命，大麻是朋友給我們的」（見本院九十年八月
    三十日訊問筆錄），此亦核與被告於警訊中所稱：丙○○找我一起去買衣服，我
    拒絕，所以丙○○才會將被警方查獲之毒品交給我保管，然後出門等情相符（偵
    查卷第六頁參照）。另據警員甲○○於本院調查中到庭證稱：「查獲之毒品有部
    分在梳妝台，大部分在櫃子內，櫃子是鎖的，被告說他也沒有鑰匙，我們就找旅
    館的人來打開才發現有毒品」「搜索被告之身體，並無發現櫃子的鑰匙」（見本
    院九十年八月三十日訊問筆錄），被告對警員的證詞，亦不否認，並稱梳妝台上
    之毒品係伊所有等語，查依警員所查獲之情形，足認上開櫃子內之毒品應非被告
    所放置，綜上所述，應認丙○○所稱毒品係伊與被告等多人共同購買，由伊分裝
    後，寄放被告處等語為可採，被告所稱非伊所有，係丙○○所有，或於原審所稱
    係其自己所有，向明哥所買的云云，均與事實不符，不足為認定事實之依據。是
    本件查獲之毒品，於梳妝台上之部分安非他命係被告所有，於櫃子內查獲之毒品
    ，係被告與丙○○等多人所共有，而以上毒品均在被告持有中，足以認定。
五、被告對查獲之毒品究係何人所有，雖前後供述反覆不一，然始終否認有販賣之意
    圖，並稱是自己施用等語。公訴意旨指被告係意圖販賣而販入，於尚未賣出之際
    ，即為警查獲，惟對所指意圖販賣一節，則無任何證據足以證明，另查被告持有
    上開毒品為警查獲，係因警方先查獲趙光俊，而循線查獲潘麗惠，再據潘麗惠之
    供述，認毒品係來自丙○○，而至被告之房間臨檢，有臨檢紀錄表在卷可稽（見
    偵查卷第四頁），並據警員甲○○於本院調查中證述在卷，而潘麗惠於警訊中亦
    稱其施用之毒品係來自丙○○（見偵查卷第十頁），均未提及被告有販賣毒品之
    行為，是本件僅足證明被告持有上開毒品為警查獲之事實，別無任何證據足以證
    明被告有販賣毒品之行為，另查，上開毒品係被告與丙○○等人共同購買，由丙
    ○○分裝後，放於被查獲的櫃子內，非僅被告一人所有，即難以查獲之毒品數量
    較多，分裝為多包，及有分裝袋、電子磅秤等物，推定其係意在販賣。另查被告
    被查獲後，經警採集尿液鑑驗結果，有嗎啡及安非他命之反應，而經原審法院於
    八十九年十月十六日以八十九年訴字第一三七五號判處連續施用第一級毒品及連
    續施用第二級毒品罪刑確定在案（被告上訴本院後於九十年二月二日撤回上訴）
    ，有判決書在卷可稽（見原審卷第六十二頁至六十五頁）。查被告既有施用毒品
    之犯行，則其所供購買毒品係為自行使用，亦堪採信。
六、綜上所述，本件並無證據足以證明被告係意圖販賣而販入毒品，即無從論處以毒
    品危害防制條例第四條第一項、第二項之販賣第一級毒品海洛因及販賣第二級毒
    品安非他命之罪。查被告購買毒品而持有，既僅係供自己施用，公訴人就被告持
    有海洛因及安非他命部分以係犯毒品危害防制條例第四條第一項、第二項之販賣
毒品罪，提起公訴，尚有未洽，核本件起訴事實，被告應係犯非法持有第一級毒
    品海洛因及第二級毒品安非他命、大麻之罪。惟被告被查獲持有前開毒品時，並
    有施用之犯行，業經原審法院八十九年度訴字第一三七五號判決依連續施用第一
    級毒品海洛因及連續施用第二級毒品安非他命、大麻罪判處罪刑確定，已如前述
    ，該確定判決並以被告於本件被查獲之持有海洛因、安非他命、大麻之低度行為
    為施用之高度行為所吸收，不另論罪，從而本件公訴意旨所指被告持有海洛因、
    安非他命、大麻之犯罪事實，即為前開確定判決效力所及，應為免訴之判決。
七、原審不察，認被告有販賣毒品之犯行，而予論罪科刑，即有未合，被告上訴指摘
    原判決不當，即非全無理由，應由本院將原判決撤銷，並依法為免訴之諭知。
據上論斷，應依刑事訴訟法第三百六十九條第一項前段、第三百六十四條、第三百零
二條第一款，判決如主文。
本案經檢察官李良忠到庭執行職務。
中      華      民      國    九十      年      九      月    二十六    日
                              臺灣高等法院刑事第十四庭
                                  審判長法  官  陳  祐  輔
                    法  官  陳  國  文
                                        法  官  蔡  國  在
右正本證明與原本無異。
如不服本判決應於收受送達後十日內向本院提出上訴書狀，其未敘述上訴之理由者並
得於提起上訴後十日內向本院補提理由書（均須按他造當事人之人數附繕本）。
                                        書記官  錢  艷  鳳
中      華      民      國     九十     年      九      月    二十六    日


司法院資訊處製作；財團法人民間司法改革基金會備份。
